臺灣高等法院民事判決
110年度上易字第1000號
上  訴  人  薛植友  
被 上訴 人  張珮翎  
            偕鵬鎮  
共      同
訴訟代理人  林殷廷律師
上列當事人間請求損害賠償事件，上訴人對於中華民國110年8月
23日臺灣宜蘭地方法院109年度訴字第496號判決提起上訴，本院
於110年12月22日言詞辯論終結，判決如下：
    主      文
上訴駁回。
第二審訴訟費用由上訴人負擔。
    事實及理由
一、上訴人起訴主張：伊與被上訴人張珮翎（下稱張珮翎）原為
    夫妻，於民國100年9月9日結婚，經最高法院於109年11月4
    日以109年度台上字第2910號裁定駁回其上訴而離婚確定。
    然張珮翎與被上訴人偕鵬鎮（下稱偕鵬鎮，與張珮翎合稱被
    上訴人）自107年7月起即密切交往，不僅請假共遊，且常於
    下班時間於任職之國立○○高級家事商業職業學校（下稱○○家
    商）內約會，或於車內共處多時，逾越一般男女關係相處之
    道，共同侵害伊基於配偶關係之身份法益而情節重大，致伊
    受精神上極大痛苦。爰依民法第184條第1項前段、第185條
    及第195條第3項準用同條第1項前段規定，訴請被上訴人連
    帶賠償精神慰撫金新臺幣（下同）100萬元，及自起訴狀繕
    本送達翌日起至清償日止，按週年利率百分之5計算之利息
    ，並願供擔保請准為假執行之宣告。原審為上訴人敗訴之判
    決，上訴人聲明不服，提起上訴。並上訴聲明：㈠原判決廢
    棄。㈡被上訴人應連帶給付上訴人上開金額及利息。
二、被上訴人則以：伊等並無侵害上訴人配偶權，上訴人藉此影
    響伊等職涯，並作其離婚案件上訴理由等語，資為抗辯。並
    答辯聲明：上訴駁回。
三、查上訴人主張其與張珮翎於100年9月9日結婚，兩造於109年
    11月4日經法院判准離婚確定等情，為兩造所不爭執（見本
    院卷第54頁），並有張珮翎個人戶籍資料及最高法院109年
    台上字第2910號裁定（見原審卷外放個資、原審109年度補
    字第220號卷第43至51頁、本院卷第77頁）在卷可稽，應堪
    真實。
四、上訴人主張張珮翎於婚姻關係存續中與偕鵬鎮有男女不當交
    往關係，共同侵害其基於配偶關係之身分法益而情節重大，
    應連帶賠償其非財產上之損害賠償，為被上訴人所否認，並
    以前詞置辯。經查：
　㈠按因故意或過失，不法侵害他人之權利者，負損害賠償責任
    ；故意以背於善良風俗之方法，加損害於他人者亦同。數人
    共同不法侵害他人之權利者，連帶負損害賠償責任。不法侵
    害他人之身體、健康、名譽、自由、信用、隱私、貞操，或
    不法侵害其他人格法益而情節重大者，被害人雖非財產上之
    損害，亦得請求賠償相當之金額；前2項規定，於不法侵害
    他人基於父、母、子、女或配偶關係之身分法益而情節重大
    者，準用之。民法第184條第1項、第185條第1項前段及第19
    5條第1項前段、第3項固分別定有明文。次按當事人主張有
    利於己之事實者，就其事實有舉證之責任，民事訴訟法第27
    7條定有明文。再按行為人否認有侵權行為，應由請求人就
    此利己之事實舉證證明。若原告先不能舉證，以證實自己主
    張之事實為真實，則被告就其抗辯事實即令不能舉證，或其
    所舉證據尚有疵累，亦應駁回原告之請求（最高法院17年上
    字第917號判例可資參照）。本件上訴人主張張珮翎於婚姻
    關係存續期間與偕鵬鎮發展男女不正當交往關係，侵害其基
    於配偶關係之身分法益而情節重大等情，既為被上訴人所否
    認，自應由上訴人就此項有利於己之事實負舉證責任，合先
    敘明。
  ㈡上訴人主張張珮翎於婚姻關係存續中，與偕鵬鎮共同上下班
    、請假共遊，且下班時間於○○家商約會，並於非公務時間滯
    留於車內多時，發展婚外不正當交往關係，侵害其配偶權云
    云，固提出上訴人與證人吳政為之對話、上訴人與其未成年
    子女甲○○之錄音譯文、被上訴人請假紀錄、吳政為證詞、上
    訴人與偕鵬鎮之對話紀錄等（見原審卷第69至73頁、第89至
    93頁、第163至176頁、第180至185頁、第225至254頁）為證
    。然查：
  ⒈按私文書應由舉證人證其真正。但他造於其真正無爭執者，
    不在此限，民事訴訟法第357條定有明文。上訴人提出與吳
    政為之對話內容，經被上訴人否認其形式真正（見本院卷第
    75頁），而上訴人並未證明該對話內容為真正。且吳政為於
    原審證稱：伊於104至107年間，在○○家商擔任主任教官....
    沒有親眼看過被上訴人在校外車上單獨碰面，都是聽說的。
    關於被上訴人單獨出去的事情，是上訴人告訴伊的....伊有
    一週2、3次親眼看到被上訴人於下班後待在保健室....但沒
    有看到被上訴人有什麼牽手或接吻等親密行為，當時保健室
    的環境是門與燈都有開啟，以肉眼可以直視裡面的狀況。伊
    太太雖告訴伊關於被上訴人單獨出去的事情，但是據伊所知
    伊太太也是聽說的，伊太太並未親眼見到。伊曾看到張珮翎
    拿著2杯咖啡從二城統一超商走出來上車....看到車上有一
    位男生，依身形判斷伊可以確定是男生，但是伊沒有辦法確
    定就是偕鵬鎮（見原審卷第180至185頁）等語，足見吳政為
    僅曾親見被上訴人於下班後在○○家商保健室聊天，尚無逾越
    男女關係之不正常交往情形。
　⒉又觀諸上訴人與薛堇澄間之錄音譯文雖記載：「（上訴人問
    ：媽媽都帶你跟鵬鎮叔叔出去玩）....（薛堇澄）媽媽說不
    可以講，媽媽說不可以講....我跟媽媽跟偕鵬鎮去哪」等語
    （見本院卷第92頁），僅足證明偕鵬鎮曾與張珮翎、薛堇澄
    母女同遊，尚難憑認被上訴人間逾越男女分際而侵害上訴人
    配偶權之情事。
　⒊再者，被上訴人之請假紀錄雖顯示其等於108至109年任職○○
    家商期間，請假期間確有重疊，然同事間部分請假期間重疊
    之原因多端，且無其他積極證據足資證明被上訴人間有何逾
    越結交同事、朋友之一般社交行為，猶難遽認被上訴人有共
    同侵害上訴人配偶權之行為。
　⒋上訴人與偕鵬鎮之對話內容記載：「（上訴人）那你們共同
    出去出遊的時間的次數....（偕鵬鎮）應該有個三次左右四
    次吃飯這樣子吧（上訴人）....牽手..接吻次數呢....（偕
    鵬鎮）沒有阿....（上訴人）那你們之間的這種過度密切的
    關係是在我回來之前就開始對不對？（偕鵬鎮）沒有過度..
    ..我們就是朋友沒有什麼過度密切....（上訴人）……我不是
    指說你單純教她運動這些事情而已，對，就是你們開始會送
    她一些小東西，開始吃飯開始，對。（偕鵬鎮）送一些小東
    西；生日禮物大家一起的....生日大家都有送阿....應該只
    有那個有一個積木的海豚，就那一個而已....（上訴人）所
    以你覺得你是沒有在跟她交往就對了？（偕鵬鎮）對....不
    是誰也在追她，你不要一直幫我，可以嗎」（見原審卷第23
    1至254頁）等語，僅證明偕鵬鎮曾與張珮翎單獨見面吃飯3
    至4次，及曾贈送張珮翎生日禮物1次。衡情被上訴人基於多
    年同事關係，有餐敘、贈禮等情，惟難逕認已逾越男女分際
    ，而有侵害上訴人配偶權之情事。
　⒌綜上，上訴人所提前揭證據均無法證明被上訴人兩人有婚外
　  不正常男女交往等情，其舉證仍有不足，要非可採。此外，
　  上訴人復未提出其他具體證據證明被上訴人兩人有不正常男
　  女交往關係，難認被上訴人兩人之行為逾越社會一般通念所
　  能容忍之範圍，並達破壞婚姻共同生活之圓滿安全及幸福之
　  程度。故上訴人主張張珮翎於婚姻關係存續中，與偕鵬鎮有
　  不正常男女交往關係，侵害其基於配偶關係之身分法益而情
　  節重大，應連帶賠償其精神慰撫金100 萬元本息，即非有理
　  。
五、從而，上訴人依民法第184條第1項前段、第185條、第195條
    第3項規定，請求被上訴人連帶賠償精神慰撫金100萬元，並
    加計自起訴狀繕本送達翌日起算之法定遲延利息，為無理由
    ，不應准許。原審為上訴人敗訴之判決，並無不合。上訴意
    旨指摘原判決不當，聲明廢棄改判，為無理由，應駁回其上
    訴。
六、本件事證已臻明確，兩造其餘之攻擊或防禦方法及證據，經
    本院斟酌後，認為均不足以影響本判決之結果，自無逐一詳
    予論駁之必要，併此敘明。
七、據上論結，本件上訴為無理由。依民事訴訟法第449條第1項
    、第78條，判決如主文。
中　　華　　民　　國　　111 　年　　1 　　月　　5 　　日
　　　　　　　　  民事第五庭
                      審判長法  官  賴劍毅  
                            法  官  邱靜琪
                            法  官  洪純莉
正本係照原本作成。
不得上訴。
中　　華　　民　　國　　111 　年　　1 　　月　　5 　　日
　　　　　　　　　　　　　　書記官  魏汝萍